【裁判字號】    90,抗,193
【裁判日期】    900330
【裁判案由】    聲請免除繼續執行強制工作
【裁判全文】
臺灣高等法院臺中分院刑事裁定              九十年度抗字第一九三號
    抗  告  人
    即  受刑人  甲○○
右抗告人因違反槍砲彈藥刀械管制條例案件，不服臺灣臺中地方法院中華民國九十年
二月十九日裁定（九十年度聲字第七九六號），提起抗告，本院裁定如左：
    主    文
抗告駁回。
    理    由
一、抗告意旨略以：抗告人即受刑人甲○○（以下稱受刑人）因違反槍砲彈藥刀械管
    制條例案件，經本院以八十七年度上訴字第一四０二號判決，判處有期徒刑壹年
    ，並應於刑之執行完畢或赦免後，令入勞動場所強制工作三年。惟依司法院大法
    官釋字第四七一號解釋意旨：有關槍砲彈藥刀械管制條例第十九條第一項規定：
    「犯第七條、第八條、第十條、第十一條、第十二條第一項至第三項、第十三條
    第一項至第三項之罪，經判處有期徒刑者，應於刑之執行完畢或赦免後，令入勞
    動處所，強制工作，其期間為三年」，此項規定，有違憲法之比例原則，故自八
    十七年十二月十八日該解釋公布之日起不予適用。而受刑人因非法持有可發射子
    彈具有殺傷力之改造手槍等案件，經本院於八十七年八月四日判處有期徒刑一年
    ，強制工作三年，於同年八月二十一日確定已發監服刑中，強制工作部分，受刑
    人並未持該槍枝犯罪，況該判決係於上開大法官會議解釋發布前，依刑法第二條
    第三項之規定，應免其刑之執行，受刑人應無強制工作之必要，方符上開憲法上
    比例原則云云。
二、按行為人因違反槍砲彈藥刀械管制條例第十條第三項之規定，經法院判處有期徒
    刑，並宣告於刑之執行完畢或赦免後，令入勞動場所強制工作三年，檢察官認行
    為人於刑之執行完畢，已無執行強制工作之必要時，依該條例之規定，檢察官得
    依同條例第十九條第三項：「前二項強制工作，於刑之執行完畢或赦免後檢察官
    認無執行之必要者，得檢具事證聲請法院免除執行」之規定，聲請法院免除執行
    。是依上開規定，僅檢察官有聲請權，惟檢察官依該項之規定聲請法院裁定免除
    強制工作時，尚須檢具客觀之事證，以證明受刑人因刑之執行結果，已確知悛悔
    ，並去除社會危險性，而達到矯治之功能，以供法院審酌，並非於未執行前，檢
   察官即可任意為聲請，而本件檢察官於向原審聲請時，並未提出任何事證，證明
    受刑人已無繼續執行強制工作之必要，其聲請法院免除受刑人強制工作，於法已
    有未合，難予准許，另受刑人以本院八十七年度上訴字第一四０二號確定判決，
    違背大法官會議第四七一號解釋之意旨（即違背比例原則），法院應裁定免除其
    強制工作云云。惟查該號解釋並無溯及既往之效力（一律宣告強制工作，此項違
    背比例原則之規定，係自八十七年十二月十八日起始不適用），而原判決於八十
    七年八月二十一日即已確定，早在該號解釋公布前，顯見該判決並未違背該號解
    釋之意旨。況若認原判決確有違背該號解釋，亦屬原確定判決有無違背法令，得
    否提起非常上訴之問題，與法院應否裁定免除強制工作無涉。是原審以上述理由
    ，裁定駁回檢察官之聲請，核無違誤，抗告人仍執前詞，提起抗告為無理由，應
    予駁回。
三、據上論結，應依刑事訴訟法第四百十二條，裁定如主文。
中      華      民      國      九十     年       三      月     三十   日
                                  臺灣高等法院臺中分院刑事第二庭
                                        審判長法  官  羅  禮  政
                                              法  官  蔡  聰  明
                                              法  官  陳  欣  安
右正本證明與原本無異。
不得抗告。
                                              書記官  陳  秀  真
中      華      民      國      九十     年       四      月     二     日
                                                                        Ｉ


司法院資訊處製作；財團法人民間司法改革基金會備份。
